臺灣屏東地方法院民事判決　　　　　　　 94年度訴字第146號
原　　　告　碧海鄉林世界股份有限公司
法定代理人　甲○○
訴訟代理人　宋明政律師
被　　　告　致富股份有限公司
法定代理人　乙○○
上列當事人間請求返還不當得利事件，本院於民國94年9 月9 日
言詞辯論終結，判決如下：
    主      文
被告應給付原告新台幣柒拾貳萬貳仟肆佰陸拾元，及自民國九
十四年五月十二日起至清償日止，按週年利率百分之五計算之利
息；另應自民國九十四年五月十一日起至返還如附表所示物品之
日止，按月給付原告新台幣萬肆仟肆佰零元。
原告其餘之訴駁回。
訴訟費用由被告負擔百分之二十三，餘由原告負擔。
本判決原告勝訴部分，於其以新台幣貳拾肆萬壹仟元供擔保後，
得假執行。
原當告其假執行之聲請駁回。
    事實及理由
一、按解散之公司，於清算範圍內，視為尚未解散，公司法第25
    條定有明文。公司解散後，尚須經清算程序，了結其法律關
    係，在清算範圍內，視為尚未解散，即在清算完結前，法人
    之人格於清算之範圍內仍然存續，必待清算完結後，公司之
    人格始歸消滅（最高法院民國81年4 月28日81年第2 次民事
    庭會議決議參照）。本件原告於91年11月20日解散，並已選
    任甲○○即邱淑娟為清算人，有公司變更登記表及股東會議
    事錄各1 紙在卷可稽，原告於清算完結前之91年12月24日向
    訴外人中租迪和股份有限公司（以下簡稱中租迪和公司）購
    買如附表所示之物品，並因被告無正當權源使用其所有如附
    表所示之物品，而提起本件請求返還不當得利之訴，於法自
    無不合。退而言之，縱使原告購買如附表所示之物品，非在
    了結現務及便利清算之範圍內，而應認其並無法人之資格，
    但其尚具備非法人團體之要件，則其提起本件訴訟，於法亦
    無不合。又原告起訴請求被告給付其新台幣（下同）315 萬
    元，及自起訴狀繕本送達翌日起至清償日止，按週年利率百
    分之5 計算之利息；另應自民國94年5 月1 日起，按月於每
    月1 日給付其15萬元。於訴狀送達後，改為請求被告給付其
    315 萬元，及自起訴狀送達翌日起至清償日止，按週年利率
    百分之5 計算之利息；另應自94年5 月11日起至返還如附表
    所示物品之日止，按月給付其15萬元。核屬民事訴訟法第25
    5 條第1 項第3 款所定減縮應受判決事項之聲明，於法自無
    不合，應予准許。再被告經合法通知，未於言詞辯論期日到
    場，核無民事訴訟法第386 條各款所列情形，爰依原告之聲
    請，由其一造辯論而為判決，合先敘明。
二、原告主張：被告在屏東縣恆春鎮○○里○○路233-1 號經營
    「墾丁海景大飯店」（現已改名為「伯爵大飯店」），向中
    租迪和公司承租如附表所示之物品，租期自86年8 月22日起
    至90年4 月22日止，嗣於該租賃關係消滅後，經伊於91年12
    月24日以150 萬元之代價向中租迪和公司購買如附表所示之
    物品並取得所有權，惟被告仍繼續使用如附表所示之物品。
    按被告使用伊所有如附表所示之物品，經營飯店謀利，可能
    獲有相當於租金之利益，致伊受損害，則伊自得依不得當利
    之法律關係，請求被告返還該利益。又本院92年度訴字第78
    6 號訴外人鄭中平與被告間請求返還不當得利等事件，被告
    之董事陳正川陳明被告自92年8 月11日起再次經營墾丁海景
    大飯店，且經囑託中華徵信所企業股份有限公司鑑定結果，
    如附表所示之物品其合理之租金為每年2,288,265 元，亦即
    每月之租金為190,689 元，則伊請求被告給付伊自92年8 月
    11日起至94年5 月10日止共21個月，每月按15萬元計算之相
    當於租金之利益，合計315 萬元，並請求被告自94年5 月11
    日起至返還如附表所示物品之日止，按月給付伊15萬元，於
    法自屬有據等情，並聲明：(一)被告應給付原告315 萬元，及
    自起訴狀繕本送達翌日起至清償日止，按週年利率百分之5
    計算之利息；另應自94年5 月11日起至至返還如附表所示物
    品之日止，按月給付原告15萬元。(二)原告願供擔保，請准宣
    告假執行。被告則未於言詞辯論期日到場，亦未提出書狀作
    何聲明或陳述。
三、經查原告主張：原告於91年12月24日向中租迪和公司購買如
    附表所示之物品並取得所有權，被告自92年8 月11日起再次
    經營墾丁海景大飯店，而使用如附表所示之物品迄今，原告
    之股東鄭中平前此以其個人之名義對被告提起返還不當得利
    等訴訟，經本院92年度訴字第786 號及臺灣高等法院高雄分
    院93年度上易字第211 號，以如附表所示之物品為原告所有
    而非鄭中平所有為由，駁回鄭中平之訴確定各事實，業據其
    提出第一商業銀行匯款通知單、中租迪和公司證明書、被告
    開立之統一發票、本院92年度訴字第786 號民事判決及臺灣
    高等法院高雄分院93年度上易字第211 號民事判決各1 件為
    證，並經本院調閱上開民事事件卷宗查明無誤，且被告對於
    原告主張之事實，已於相當時期受合法之通知，而於言詞辯
    論期日不到場，亦未提出準備書狀爭執，依民事訴訟法第28
    0 條第3 項前段準用同條第1 項前段規定，應視同自認，則
    原告主張之事實，自應認為實在。
四、本件爭點為：1.原告是否為如附表所示物品之所有人，而得
    依不當得利之法律關係向被告請求返還相當於租金之利益？
    2.前項所謂相當於租金之利益其金額究為若干？茲分別論述
    如下：
  (一)按無法律上之原因而受利益，致他人受損害者，應返還其利
    益，民法第179 條前段定有明文。凡無權源而使用他人物品
    ，其使用物品所得利益，即係受有利益，且因其侵害他人權
    益之歸屬，即係致生損害，至其損害額則以一般租金為計算
    標準（最高法院61年台上字第1695號判例參照）。查如附表
    所示之物品，為原告於91年12月24日向中租迪和公司購買並
    取得所有權，且被告自92年8 月11日起使用如附表所示之物
    品迄今，已據前述，茲被告既未舉證證明其使用如附表所示
    之物品有何權源，自應認被告使用如附表所示之物品，乃無
    法律上之原因而受利益，致原告受損害，則原告依不當得利
    之法律關係，請求被告返還相當於租金之利益，於法即屬有
    據。
  (二)本件原告以150 萬元之代價向中租迪和購買如附表所示之物
    品（另包括其他已損壞之物品），其於92年8 月1 日當時之
    價值，在本院92年度訴字第786 號民事事件審理中，經囑託
    中華徵信所企業股份有限公司鑑定結果：國際牌電視機11
    4 台值215,704 元（264900×114/140 ，未滿1 元部分4 捨
    5 入，下同）。國際牌冰箱114 台值196,080 元（240800
    ×114/140）。 熱水瓶114 台值47,066元（57800 ×114/
    1 40）。廚房設備1 套值55,000元。客房傢俱110 組值
    964,926 元（0000000 ×110/136）。 電氣設備1 式值63
    1,000 元。空調設備1 式值2,088,000 元。發電機1 組
    值946,500 元。昇降梯2 部值1,766,800 元。鍋爐熱水
    設備1 套值696,000 元。九如牌消防設備1 組值649,600
    元。至合計8,256,676 元，並評估其利潤率為週年百分
    之5 。有鑑估報告書附於本院92年度訴字第786 號卷可憑。
    該鑑定雖又評估其折舊率、維修費率、管理費率及保險費率
    ，而算得其合理租金約為每年2,288,265 元，亦即每月190,
    689 元。惟本件原告並未支出維修、管理及保險費等費用，
    為其所自認，本件計算相當於租金之利益，若採上開鑑定之
    意見，顯失公平，而原告參考該鑑定意見，主張按每月15萬
    元計算，雖略有減少，但同亦失之過高，難謂公平。本院認
    本件計算相當於租金之利益，應以如附表所示物品之價值8,
    256,676 元，按其利潤率週年百分之5 計算，始為公平適當
    ，依此，其相當於租金之利益即應為每月34,403元（000000
    0 ×0.05×1/12），而自92年8 月11日起至94年5 月10日共
    21個月之金額 ，即為722,463 元。
五、綜上所述，原告依不當得利之法律關係，請求被告給付其31
    5 萬元，及自起訴狀繕本送達翌日（94年5 月12日）起至清
    償日止，按週年利率百分之5 計算之利息，另應自94年5 月
    11日起至返還如附表所示物品之日止，按月給付其15萬元，
    於如主文第1 項所示範圍內，為有理由，應予准許。逾此範
    圍，非有理由，應予駁回。
六、原告陳明願供擔保，請准宣告假執行，於其勝訴部分，經核
    並無不合，爰酌定相當之擔保金額，併准許之。至原告敗訴
    部分，其假執行之聲請已失所附麗，應駁回之。
七、據上論結，本件原告之訴為一部有理由，一部無理由，依民
    事訴訟法第385 條第1 項前段、第79條、第390 條第2 項，
    判決如主文。
中　　華　　民　　國　　94　　年　　9 　　月　　19　　日
                  民事第二庭    法　官　春生
正本係照原本作成。
如對判決上訴，須於判決送達後20日內向本院提出上訴狀，其未
表明上訴理由者，應於提出上訴後20日內向本院補提理由書狀（
均須按他造當事人之人數附繕本）。
中　　華　　民　　國　　94　　年　　9 　　月　　19　　日
                                書記官　洪榮華
